【裁判字號】    89,上訴,543
【裁判日期】    890511
【裁判案由】    偽造文書等
【裁判全文】
臺灣高等法院臺中分院刑事判決              八十九年度上訴字第五四三號
    上  訴  人  台灣台中地方法院檢察署檢察官
    被      告  丁○○
右上訴人因偽造文書等案件，不服臺灣臺中地方法院八十八年度訴字第一七四二號，
中華民國八十九年一月廿四日第一審判決（起訴案號：臺灣臺中地方法院檢察署八十
八年度偵字第一七七八二號），提起上訴，本院判決如左：
    主      文
上訴駁回。
    事實及理由
    理      由
一、本案經本院審理結果，認被告丁○○（以下稱被告）被訴偽造文書等犯行係屬犯
    罪不能證明，其證據及理由，業據第一審判決書理由欄記載甚詳，爰引用之（如
    附件）。原審以不能證明被告犯罪，而依刑事訴訟法第三百零一條第一項規定，
    諭知無罪之判決，經核認事用法，並無不合，公訴人上訴意旨謂「被告丁○○涉
    有共犯偽造文書、詐欺取財等罪嫌，業經臺灣高等法院臺中分院八十八年度上訴
    字第二一四○號刑事判決認定在案，而該案並非僅以「丙○○為女性」為其唯一
    之認定理由，自不得置該刑事判決認定「被告丁○○為共犯」之事實及其他證據
    於不顧。況被告丁○○既和丙○○同居在一起，自有機會趁機竊取丙○○之信用
    卡，再夥同甲○○共同冒刷詐騙財物，復據共同被告甲○○供述甚詳，自無不予
    採信之理由。乃原審竟為被告丁○○無罪之判決，其認事用法自有不當，難認原
    判決允當。」云云，然訊之告訴人丙○○亦於本院供承「伊與丁○○同居，平常
    信用卡均放在櫃子內，互相使用，是銀行通知伊信用卡被刷爆，伊問丁○○，她
    說是被甲○○拿走，伊懷疑係丁○○拿卡給甲○○，但當天刷卡時間上午九時多
    及十二時有打電話回去，丁○○均在家，不可能與甲○○一起去刷卡購物，甲○○自伊與丁○○同居後即一直干擾不已。」等情，核與被告所辯告訴人丙○○係
    因誤會伊與前任男友甲○○尚在交往，才報案稱伊與甲○○共同竊取信用卡，盜
    刷購物之情事相符，顯見告訴人於八十七年七月廿五日警訊所為唯一指訴與其嗣
    後所述均不相符，顯有瑕疵，自難據為被告不利之證據，另查本件簽帳單上冒簽
    名購買音響之人為甲○○，而被告自始否認於刷卡時間有與甲○○一同購物刷卡
    ，核與告訴人所供亦相合，已如上述，則甲○○所供被告將信用卡交伊，並陪
    同一起刷卡購物云云，自與事實未符，並據原審判決理由論述綦詳，此外，又乏
    其他積極事證足證被告犯行，自難遽律被告罪責，公訴人上訴認應就被告予以論
    罪科刑，而指摘原判決不當，為無理由，應予駁回。又被告丁○○經合法傳喚，
    無正當理由未到庭，爰不待其陳述，逕行判決。
二、據上論斷，應依刑事訴訟法第三百七十三條、第三百六十八條、第三百七十一條
    ，判決如主文。
本案經檢察官乙○○到庭執行職務。
中      華      民      國    八十九     年       五      月   十一     日
                                  臺灣高等法院臺中分院刑事第一庭
                                        審判長法  官  陳  紀  綱
                                              法  官  陳  登  源
                                              法  官  蕭  錦  鍾
右正本證明與原本無異。
如不服本判決應於收受送達後十日內向本院提出上訴書狀，其未述上訴之理由者並
得於提起上訴後十日內向本院補提理由書（均須按他造當事人之人數附繕本）。
                                              書記官  蘇  昭  文
中      華      民      國    八十九     年       五      月    十五    日
                                                                        Ｄ
台灣台中地方法院刑事判決                        八十八年度訴字第一七四二號
    公  訴  人  台灣台中地方法院檢察署檢察官
    被      告  丁○○  女  三十三歲（民國○○○年○月○日生）
                        住台北縣蘆洲市○○路八五巷二弄一號五樓
                        （現另案在台灣台中女子監獄執行中）
                        身分證統一編號：Ｆ二二二七三四三號
右列被告因偽造文書等案件，經檢察官提起公訴（八十八年度偵字第一七七八二號）
，本院判決如左：
    主  文
丁○○無罪。
    理  由
一、公訴意旨略以：被告丁○○意圖為自己不法之所有，於八十七年七月二十五日凌
    晨，在其位於臺北縣蘆洲市○○路二六九巷十八弄三號六樓住處，竊取丙○○所
    有之中國信託商業銀行、卡號0000000000000000號信用卡一張
    後，竟復與甲○○（另案起訴）共同基於犯意之聯絡，意圖為自己不法之所有，
    於同日上午十一時二十七分許，前至址設臺北市○○路○段二一０號一至七樓之
    高峰股份有限公司（以下簡稱高峰公司），未經丙○○之同意，即持上開丙○○
    所有之信用卡，假冒丙○○之名義，向高峰公司刷卡購買價值新臺幣九千九百九
    十元之音響等物，並由甲○○於簽帳單上冒簽「丙○○」之署名，而偽造前開簽
    帳單，持以行使交付與高峰公司，使上開公司誤以為係丙○○本人，陷於錯誤而
    允其刷卡消費，足生損害於丙○○、高峰公司及上開發卡銀行，因認被告涉有刑
    法第三百二十條第一項之竊盜罪、第二百十六條、第二百十條之行使偽造私文書
    罪及第三百三十九條第二項之詐欺得利罪等罪嫌。
二、按犯罪事實應依證據認定之，無證據不得推定其犯罪事實；不能證明被告犯罪者
    ，應諭知無罪之判決；刑事訴訟法第一百五十四條、第三百零一條第一項分別定
    有明文。又按認定不利於被告之事實，須依積極證據，苟積極證據不足為不利於
    被告事實之認定時，即應為有利於被告之認定，更不必有何有利之證據；另按證
    據之證明力雖由法院自由判斷，然證據之本身存有瑕疵或對於待證事實不足以供
    證明之資料，而事實審仍採為判決基礎，則其自由判斷之職權行使，即不得謂非
    逾越範圍；復按告訴人之告訴，係以使被告受刑事訴追為目的，是其陳述是否與
    事實相符，仍應調查其他證據以資審認；再按共同被告所為不利於己之陳述，固
    有證明其他共犯犯罪之效力，但其陳述有無疑竇，及能否採信，法院於職權範圍
    內，仍應予以相當之調查事實相符，仍應調查其他證據以資審認；最高法院三十
    年度上字第八一六號判例、三十年度上字第一一五二號判例、五十二年度台上字
    第一三００號判例及三十八年度穗特覆字第二九號判例可資參照。
三、本件公訴人認被告丁○○涉有竊盜、行使偽造私文書、詐欺得利等罪嫌，無非係
    以被害人丙○○於警訊時之指述、同案被告甲○○之供述及偽造簽帳單一紙等為
    其論據。惟訊據被告丁○○堅決否認其有前開犯行，辯稱：伊與丙○○同居在一
    起，導致前任男友甲○○不愉快，有次甲○○就趁丙○○外出時，到伊住處從伊
    手上皮夾內強行取走丙○○之信用卡，並說要將信用卡刷爆讓丙○○信用破產，
    也說要伊及丙○○二人不得好過，後來丙○○才告訴伊說他的信用卡被刷爆，並
    說他自己拿錯卡之事。伊並未竊取丙○○之信用卡交給甲○○，亦未與甲○○一
    起至高峰公司冒丙○○之名刷卡購買音響等語。
四、經查被害人丙○○固於八十七年七月二十五日在警訊時指稱：當日十七時許中國
    信託商業銀行通知伊說伊之信用卡已刷爆，伊才知道信用卡遭人竊取並盜刷，伊
    後來翻開皮包一看，原來放置信用卡之位置變成伊女朋友丁○○之流行知音卡，
    於是伊前往丁○○之住處詢問她，丁○○告訴伊說是她竊取的，並說信用卡已交
    給甲○○去盜刷等語。但被害人丙○○於八十七年八月四日警訊時即改稱：伊要
    撤銷對丁○○之竊盜告訴，因前次製作筆錄當時，伊不知道丁○○並未盜取伊之
    中國信託信用卡，而是伊自己拿錯了，事後丁○○才告訴伊信用卡是被甲○○強
    行搶走，並持該卡前往高峰公司盜刷購物等語；其於偵查時復稱：當初伊與丁○○吵架，伊才在警局說信用卡是丁○○竊走，然甲○○於八十七年七月二十九日
    到伊住處，伊通知管理員，並抓住他時，就從他口袋掉出伊信用卡之簽帳單，伊
    問丁○○才知道伊信用卡被甲○○搶走等語；其於本院審理時亦供述：伊與丁○○為男女朋友關係，並同居在一起，平時伊之信用卡都放在櫃子或抽屜裡，誰要
    用就拿去用，八十七年七月二十五日那天伊祖母生日，凌晨四點多伊未點燈即匆
    忙從抽屜中拿出一張金卡就走了，後來伊接到銀行之電話說伊信用卡使用不當，
    伊說伊並沒有刷卡，再隨手打開皮包發現伊帶的竟然是流行音樂卡，那張流行音
    樂卡之顏色、樣式、大小與伊之信用卡金卡幾乎一樣，所以伊才會誤以為是信用
    卡而帶走。伊後來立刻打電話問丁○○，她說該信用卡已被甲○○搶走，伊當時
    真的很生氣，不相信丁○○所說的話，她說不信就算了，就算是她偷的好了，所
    以伊才會在第一次警訊時說丁○○有承認是她偷的。三天後甲○○從外面爬牆進
    入伊與丁○○之住處，從甲○○身上掉出一張簽帳單之收據，當時甲○○有承認
    該張簽帳單是他簽的。丁○○那天應沒有與甲○○一起去高峰公司刷卡，因為伊
    於當天上午九點多及中午十二點多都有從苗栗打電話給丁○○，她都在家。因此
    伊認為丁○○沒有偷伊之信用卡，也沒有一起偽簽簽帳單，且本件事情發生後，
    伊知道丁○○被甲○○打得很慘等語。按被害人丙○○與被告丁○○在本件案發
    當時為男女朋友同居關係，同案被告甲○○則為被告丁○○之前任男友，此為丙○○、丁○○及甲○○等三人所供述一致。本件被害人丙○○固於第一次警訊時
  指稱被告丁○○曾告訴伊說信用卡是她竊取的云云，但被害人丙○○於嗣後均稱
    ：在瞭解詳情後，伊認為被告丁○○並未竊取伊之信用卡持之交給甲○○去盜刷
    購物。可知被害人丙○○於第一次警訊時之指述，即存有瑕疵而不能遽採。又查
    被害人丙○○於本件案發當日，既發生銀行通知其使用信用卡不當，又發現其女
    友即被告丁○○與前任男友甲○○有所牽連或瓜葛，依常情，當係極為不悅，因
    此被告丁○○告知該信用卡已被甲○○搶走之話，被害人丙○○不相信而與被告
    丁○○吵架，並至警局提出告訴之情形，即合乎一般情理。況被告丁○○與被害
    人丙○○為同居關係，被害人丙○○在共同住處於匆忙中誤取與信用卡款式、顏
    色相似之流行知音卡，亦屬可能。因此自不能以被害人丙○○於第一次警訊時有
    瑕疵之指述，即遽認被告丁○○有前開犯行。再查同案被告甲○○固於偵審時供
    稱：丁○○要利用丙○○，所以將信用卡交給伊，並陪同一起去刷卡，由伊在簽
    帳單上簽名，簽名是丁○○叫伊簽的，因她說男孩子字體較粗，比較不會被看出
    是偽簽的等語。惟被告丁○○於案發當時係與被害人丙○○同居一處，同案被告
    甲○○係已與被告丁○○分手之前任男友，則被告丁○○理當與丙○○之感情較
    佳，衡諸常情，被告丁○○自不可能係要利用丙○○而自動將其信用卡交給甲○○之舉，是故同案被告甲○○之前開供詞，亦存有疑竇而無法遽採。又本件刷卡
    欲購買音響之人為甲○○，在簽帳單上簽名之人亦係甲○○，此為同案被告甲○○供明無誤，依此更難認被告丁○○就偽簽署押購物部分有與甲○○為共同犯意
    之聯絡。雖台灣高等法院台中分院八十八年度上訴字第二一０四號刑事判決認定
    被告丁○○與甲○○共犯本件行使偽造私文書及詐欺取財之罪，但該判決持以認
    被告丁○○為共犯之理由，除該案被告甲○○之供詞外，無非係認該信用卡之所
    有人丙○○為女性，若丁○○未與甲○○一同前往高峰公司刷卡，而僅是甲○○
    單獨前往時，衡情高峰公司銷貨人員當無明知甲○○為男性，卻持女性之信用卡
    而仍准予刷卡之理，必是因有丁○○陪同，誤以為丁○○即是該卡所有人丙○○
    ，且疏於核對簽名筆跡，誤以為是丁○○所簽而准予刷卡消費。惟本件被害人丙○○係被告丁○○之男友，係屬男性，而該判決竟誤認丙○○為女性，顯有誤會
    ，因此自不能以前開理由，作為本件被告丁○○論罪之根據，併此敘明。綜上所
    述，並無確切之證據足資認定被告丁○○有竊盜、行使偽造私文書、詐欺得利等
    罪行，因此被告辯稱其無該等犯行，尚堪採信。此外，本件並查無其他積極證據
    足資認定被告確有前開犯行，應認被告之竊盜等犯行尚屬不能證明，爰為被告無
    罪判決之諭知。
據上論斷，應依刑事訴訟法第三百零一條第一項，判決如主文。
中      華      民      國    八十九    年      一      月    二十四    日
                                台灣台中地方法院刑事第六庭
                                        法  官  張  靜  琪
右正本證明與原本無異。
如不服本判決，應於送達後十日內向本院提出上訴狀(須附繕本)，上訴於台灣高等
法院台中分院。
                                        書記官
中      華      民      國    八十九    年      一      月    二十五    日


司法院資訊處製作；財團法人民間司法改革基金會備份。
